【裁判字號】    97,基簡,758
【裁判日期】    971231
【裁判案由】    損害賠償
【裁判全文】
臺灣基隆地方法院基隆簡易庭民事判決   97年度基簡字第758號
原      告  己○○
訴訟代理人  張漢榮律師
複代理人    丙○○
被      告  丁○○
被      告  安泰人壽保險股份有限公司
法定代理人  戊○○
訴訟代理人  甲○○
            庚○○
上列當事人間請求損害賠償事件，本院於中華民國97年12月8日
言詞辯論終結，判決如下：
    主  文
原告之訴駁回。
訴訟費用由原告負擔。
    事實及理由要領
一、按當事人喪失訴訟能力或法定代理人死亡或其代理權消滅者
    ，訴訟程序在有法定代理人取得訴訟能力之本人承受其訴訟
    以前當然停止，民事訴訟法第170條定有明文。又該條所定
    之承受訴訟人，於得為承受時，應即為承受之聲明，同法第
    175條亦有明文。經查：本件原告起訴時係以陳丕耀為被告
    告安泰人壽保險股份有限公司（下稱安泰人壽）之法定代理
    人，惟陳丕耀於訴訟進行中卸任被告安泰人壽之董事長職務
    ，此有經濟部中華民國97年7月22日經授商字第09701182640
    號函附卷可稽，其法定代理權已因而消滅，而被告安泰人壽
    新任法定代理人戊○○已於民國（下同）97年9月22日以民
    事承受訴訟狀向本院聲明承受訴訟，經核與上開規定相符，
    應予准許。
二、被告丁○○經合法通知，未於最後言詞辯論期日到場，核無
    民事訴訟法第386條所列各款情形，爰依民事訴訟法第436條
    第2項、第385條第1項前段之規定，准原告之聲請，由其一
    造辯論而為判決。
三、原告起訴主張：
  (一)原告於86年間向被告安泰人壽投保安泰分紅終身壽險，保單
    號碼為Ｚ0 00000000-00，又於88年間投保安泰保本終身壽險
    ，保單號碼為Ｚ000000000-00（下稱系爭01、02保單）。95
    年3、4月間，因訴外人即原告之妻連張含因生病亟需用錢，
    原告遂向斯時擔任原告保險業務員之被告丁○○表示希望能
    辦理保單質借，被告丁○○隨即分兩次交付原告新臺幣（下
    同）9萬元、7萬元共16萬元，惟並未交付原告任何保單質借
    之單據，並同時對原告稱為支付保險費，扣除其中之73,600
    元，故原告實際上僅取得86,400元，惟被告丁○○竟挪用前
    揭保費而未交予被告安泰人壽。又原告為繳納保費，分別於
    95年6月間及96年6月間向被告丁○○繳納73,414元、72,856
    元，詎被告丁○○竟未告知原告，即將系爭01、02保單，擅
    自改為原告從未投保之保單編號Ｚ000000000-00、05保單（
    下稱系爭04、05保單），原告既從未投保系爭04、05保單，
    自無庸繳納該保單之保費，是被告丁○○向原告謊稱繳交保
    費而詐取之金額，共219,870元【計算式：73,600元＋73,
    414元＋72,856元＝219,870元】。
  (二)因故意或過失，不法侵害他人之權利者，負損害賠償責任；
    受僱人因執行職務，不法侵害他人權利者，由僱用人與行為
    人連帶負損害賠償責任，民法第184條第1項前段、第188條
    第1項前段分別定有明文。被告丁○○以不法之手段，詐取
    原告保費219,870元，業如前述，依前開規定，自應就原告
    之損失負損害賠償。又被告丁○○既為被告安泰人壽之受僱
    人或使用人，依前開規定，被告安泰人壽自應負連帶賠償責
    任至明。
  (三)對被告等答辯所為陳述略以：系爭04、05保單確實係原告所
    簽，但其並不瞭解保單內容，係受被告丁○○詐欺始於契約
    書上簽名。且被告安泰人壽退予原告之解約金，係被告丁○
    ○拿取原告之存摺、印章提領，益見被告丁○○有擅自變更
    保險契約之行為云云。
  (四)聲明：被告應連帶給付原告219,870元，及自起訴狀繕本送
    達之翌日起至清償日止，按年息5％計算之利息。
四、被告等答辯略以：
  (一)被告丁○○雖未於最後言詞辯論期日到場，惟其前到場聲明
    請求駁回原告之訴，並答辯略以：其並未至農會提領原告之
    解約金，亦從未取得甚至看見原告原告之印章、存摺，且其
    亦未交付任何現金予原告，被告安泰人壽匯款方式僅有兩種
    ，一為匯款至保戶帳戶，另一則係開立保戶抬頭之支票，斤
    有業務人員均不經手保戶金錢等語。
  (二)被告安泰人壽則聲明駁回原告之訴，並陳明如受不利之判決
    ，願供擔保請准免為假執行，並答辯略以：
  1.原告固主張其向被告丁○○辦理保單質借，被告丁○○隨即
    交付其保單質借金16萬元云云。惟經被告以原告所投保之保
    單號碼Ｚ000000000-00、02、03進行查詢檢索，均未有任何
    以原告或被告丁○○名義申請之保單質借資料與記錄。0且
    被告向保戶所支付之任何金額，不論係為給付保險金、退還
    溢繳之保費或本件相關之保單質借款，均僅有匯款至保戶個
    人銀行帳戶或開立以保戶本人為受款人之禁止背書轉讓支票
    此二種給付方式，原告既主張被告丁○○係交付其現金16萬
    元，因非上開二種方式，自應排除該金額為保單質借款之可
    能，縱真有其事，亦應為私人借貸之性質或其他私人法律關
    係，而與系爭保險契約無涉自明。
  2.原告另主張被告丁○○未得其同意，虛增系爭04、05保險契
    約云云。然原告係於95年1月17日填寫「『Old  friend獨享
    優惠專案』保險契約（保單）轉換申請書」，將系爭01、02
    保險契約之投保金額由各200萬元調降為各10萬元，並約定
    將其差額即各190萬元計算所得之解約金107,470元、99,682
    元，於抵繳其同日另行簽立之投資型保險契約（即系爭04、
    05保單）之首期保費各36,000元後，將餘額轉入系爭04、05
    保單之臺幣貨幣帳戶，作為其保單帳戶價值。此有原告所簽
    立之相關申請文件可證，原告主張系爭04、05保單係虛設云
    云，顯乏依據。
  3.原告既主張被告丁○○有將被告核撥之保單質借款及其所溢
    繳虛增保險契約之保險費予以挪用之行為，並造成其有
    219,870元之損害，自應就被告丁○○有何其所主張侵權行
    為之事實負舉證責任，而原告並未舉證證明，僅於起訴狀內
    片面陳述其主張，自非有理。
五、經查，本件原告主張其於86年、88年間向被告安泰人壽投保
    系爭01、02保險契約，而被告丁○○為被告安泰人壽之保險
    業務員，於95、96年間負責處理原告保險契約等情，有被告
    安泰人壽提出系爭01、02保險契約書影本附卷可憑，並為被
    告等所不爭執，應堪信為真實。
六、按當事人主張有利於己之事實者，就其事實有舉證之責任，
    民事訴訟法第277條前段定有明文。本件原告主張其委由被
    告丁○○向被告安泰人壽辦理保單質借，惟被告丁○○竟將
    質借所得金額中之73,600元挪為己用，被告丁○○復未經原
    告同意將系爭01、02保險契約變更為系爭04、05保險契約，
    向原告詐收保險費73,414元、72,856元，致原告受有損害等
    情，為被告等所否認，揆諸前揭規定，自應由原告就此有利
    於己之事實，負舉證責任。惟查，原告至本院言詞辯論終結
    時止均未舉證證明被告丁○○有何上開原告所稱侵權行為，
    原告復自承確於系爭編號04、05號保險契約書上簽名（見本
    院97年11月6日言詞辯論筆錄），至其雖主張於簽約時並不
    瞭解前揭保險契約書之內容云云，惟原告既係成年人，復未
    舉證證明其於簽約時有何欠缺辨別事理能力之情事，自仍應
    依系爭編號04、05號保險契約內容負繳納保費等義務，其前
    揭主張自非可採。且原告聲請訊問之證人即瑞芳農會雙溪辦
    事處主任乙○○亦到庭證稱：「（問：是否看過被告丁○○
    拿原告的印章、存摺和安泰的支票去領款？）我不記得了…
    …。」、「（問：證人是否記得95年3月14日原告帳戶被領
    走之十七萬五千元是何人領走？）我不記得了。」等語（見
    本院97年12月8日言詞辯論筆錄），不僅無法證明被告丁○
    ○有任何經手原告與被告安泰人壽間金錢之行為，且證人乙
    ○○所提出之傳票，亦無被告丁○○之簽名、印章，顯然不
    能證明原告所主張之上開事實。原告既無法舉證證明被告丁
    ○○有任何侵權行為無可採，其依侵權行為之法律關係，請
    求被告應連帶給付原告219,870元，為無理由，應予駁回。
七、據上論結，本件原告之訴為無理由，依民事訴訟法第78條，
    判決如主文。
中    華    民    國    97    年    12    月    31    日
                  基隆簡易庭法  官    姚貴美
以上正本係照原本作成。
對於本件判決如有不服，應於收受送達後20日內向本院提出上訴
書狀，上訴於本院合議庭，並按他造當事人之人數附具繕本。
中    華    民    國    97    年    12    月    31    日
                            書記官    江美琪


司法院資訊處製作；財團法人民間司法改革基金會備份。
